【裁判字號】    98,上易,3094
【裁判日期】    990203
【裁判案由】    詐欺
【裁判全文】
臺灣高等法院刑事判決                98年度上易字第3094號
上  訴  人  臺灣臺北地方法院檢察署檢察官
被      告  甲○○
上列上訴人因被告詐欺案件，不服臺灣臺北地方法院中華民國98
年11月17日98年度易字第1050號第一審判決（起訴案號：臺灣臺
北地方法院檢察署98年度偵字第7148號；併辦案號：臺灣臺南地
方法院檢察署98年度偵字第5023號、第17050號），提起上訴，
本院判決如下：
    主    文
原判決撤銷。
甲○○幫助意圖為自己不法之所有，以詐術使人將本人之物交付
，處有期徒刑肆月，如易科罰金，以新台幣壹仟元折算壹日。緩
刑貳年。
    事    實
壹、甲○○預見金融帳戶與金融卡提供他人使用，將幫助他人實
    施詐欺犯罪，竟基於幫助他人犯罪之不確定故意，於民國97
    年12月31日前某時，在臺北市○○○○○路附近，以新臺幣
    （下同）6,000元之代價，一同將其於97年3月18日至臺北市
    松山區○○○路○段144號國泰世華商業銀行股份有限公司（
    下稱國泰世華銀行）民權分行申請開立、帳號000000000000
    號帳戶；暨其至中華郵政股份有限公司樟樹灣郵局（下稱樟
    樹灣郵局）申請開立，帳號00000000000000號帳戶之存摺、
    提款卡及密碼，提供交予真實姓名、年籍不詳之成年人使用
    。嗣該不詳之成年人所屬詐欺集團成員，以共同基於意圖為
    自己不法所有，實施下列詐欺取財犯行：
一、97年12月31日下午19時30分許，某真實姓名、年籍不詳之成
    年人在網路上以即時通通訊之方式，佯稱為「金沙」之女子
    ，願意伴遊兼差，需確認對方之身分等語。適居住臺南縣新
    市鄉○○路之丙○○上網得知前開訊息，其與「金沙」對談
    後，陷於錯誤，嗣於同日下午21時50分許，轉帳29,029元至
    被告上開樟樹灣郵局帳戶。因丙○○察覺受騙，乃報警循線
    查悉上情。
二、97年12月31日下午20時6分許，某真實姓名、年籍不詳之成
    年人，撥打乙○○所持用0000000000號行動電話，自稱係東
    森購物客服人員，對乙○○訛稱：因其先前利用東森網路購
    物以自動櫃員機（即ATM）帳付款之操作手續不完善，倘未
    依指示重新至ATM操作，日後則會持續按月自該轉帳帳戶自
    動扣款等語。致乙○○陷於錯誤，信以為真，依指示於同日
    下午20時49分許，親至郵局之ATM操作轉帳匯款29,983元至
    甲○○上開國泰世華銀行民權分行帳戶中，同日旋即將之提
    領一空。乙○○在依指示操作後，該真實姓名、年籍均不詳
    之成年人要求乙○○持第2張提款卡繼續在ATM操作，乙○○
    察覺有異，經電詢165反詐騙專線後始知受騙，乃報警循線
    查悉上情。
貳、案經乙○○報由臺北市政府警察局松山分局移送臺灣臺北地
    方法院檢察署檢察官偵查起訴，暨丙○○報由臺南縣警察局
    善化分局偵辦，並經臺灣臺南地方法院檢察署移送併案審理
    。
    理    由
壹、程序方面：
一、按被告以外之人於審判外之言詞或書面陳述，除法律有規定
    者外，不得作為證據，刑事訴訟法第159條第1項固有明文。
    被告以外之人於審判外之陳述，經當事人於審判程序同意作
    為證據，法院審酌該言詞陳述或書面陳述作成時之情況，認
    為適當者，亦得為證據；當事人、代理人或辯護人於法院調
    查證據時，知有上開刑事訴訟法第159條第1項不得為證據之
    情形，而未於言詞辯論終結前聲明異議者，視為有前項之同
    意，刑事訴訟法第159條之5定有明文。查證人即被害人乙○○、丙○○於警詢之陳述，雖屬被告以外之人於審判外之陳
    述。惟本院審酌被告及檢察官均同意該等證述作為證據，且
    該等陳述作成時之情況，核無違法取證及證明力明顯過低之
    瑕疵，為證明犯罪事實所必要，以之作為證據亦為正當。是
    足認證人即被害人乙○○、丙○○之上開陳述，堪認為適當
    ，依刑事訴訟法第159條之5第1項規定，自得作為證據。
二、本院以下援引之其餘證據資料，其中關於刑事訴訟法第164
    條第2項規定，證物如為文書部分，係屬證物範圍。該等可
    為證據之文書，已經依法踐行調查證據之程序，即提示或告
    以要旨，自具有證據能力。另有關被告以外之人於審判外之
    書面陳述，被告及檢察官均不爭執其證據能力，本院審酌該
    等書面作成時之狀況，認並無不宜作為證據之情事，依刑事
    訴訟法第159條之5第2項規定，自得作為證據。
貳、實體方面：
一、上開事實，業據被告於本院審理時坦承不諱（本院卷第30頁
    背面、第32頁背面）。核與證人即被害人乙○○、丙○○於
    警詢指述之情節相符（偵字第7149號卷第8頁至第9頁、臺南
    縣警察局善化分局刑案偵查卷第8頁至第10頁）。並有國泰
    世華銀行民權分行98年1月12日（98）國世銀民權字第6號函
    暨函覆之開戶基本資料及交易明細表、98年6月26日（98）
    國世銀民權字第136號函暨函覆之活期存款取款憑條、中華
    郵政公司自動櫃員機儲戶交易明細表、中華郵政股份有限公
    司基隆郵局98年9月25日基營字第0980100660號函暨函覆開
    戶資料及掛失止付申請書在卷可稽（偵字第7149號卷第10頁
    至第14頁、原審卷第18頁至第20頁、第31頁至第34頁），暨
    自動櫃員機交易明細表、中華郵政股份有限公司基隆郵局98
    年1月16日基營字第0980100037號函暨函覆開戶資料、查詢
    帳戶最近交易資料附卷可參（臺南縣警察局善化分局刑案偵
    查卷第10頁背面、第18頁至第20頁），足認被告自白與事實
    相符。
二、按刑法上之故意犯，可分為直接故意與不確定故意。所謂不
    確定故意即指行為人對於構成犯罪之事實，預見其發生而其
    發生並不違反其本意，刑法第13條第2項定有明文。查詐欺
    集團常利用人頭帳戶騙取他人匯入款項，此廣經媒體披載，
    政府亦多所宣導，被告係成年人，且有相當工作經驗，自有
    相當社會經驗與通常智識程度，對於提供上開帳戶提款卡暨
    其密碼之目的，係在供作不法詐騙份子用以詐使他人將款項
    匯入後，再加以提領之用，當知悉甚詳。被告竟將上開帳戶
    、金融卡及密碼交付不詳姓名之人使用，依卷內事證，雖無
    證據證明被告知悉詐騙被害人之詐騙者如何犯罪，或被告與
    詐騙者有共同正犯關係。惟該等詐騙者將被告提供之帳戶作
    為提領不法詐騙款項之用途，顯然不違反被告之本意，被告
    自有幫助詐欺取財之不確定故意甚明。
三、綜上所述，被告基於幫助他人實施詐欺犯罪之故意，將上開
    國泰世華銀行與樟樹灣郵局之存摺、提款卡、密碼交予詐欺
    集團之不詳姓名年籍之成年人使用之犯行，堪以認定。
四、按刑法上之幫助犯，係對於犯罪與正犯有共同之認識，而以
    幫助之意思，對於正犯資以助力，而未參與實施犯罪之行為
    者而言。是如未參與實施犯罪構成要件之行為，而係出於幫
    助之意思提供助力，即屬幫助犯，而非共同正犯。準此，被
    告係基於幫助他人實施詐欺取財罪，提供前開帳戶存摺、金
    融卡及密碼。核被告所為，係犯刑法第339條第1項、第30條
    第1項之幫助詐欺取財罪。被告係幫助犯，應依刑法第30條
    第2項之規定，按正犯之刑減輕之。
五、被告於本院審理時自承：伊於97年12月間看報紙，決定將其
    持有之2個帳戶共同出賣，約定南港研究院路附近交付，伊
    交付2帳戶及告知密碼，2個帳戶代價6,000元，對方係男性
    等語（本院卷第30頁背面）。參諸該詐騙集團係分別於97年
    12月31日下午19時30分許、20時6分許，期間在30分內，詐
    欺被害人分別匯至被告上開國泰世華銀行與樟樹灣郵局帳戶
    內，益證該詐騙集團應係同時間取得上開2個帳戶，始能於
    30分鐘內為上開詐欺行為。足認被告供述伊係同時出賣2個
    帳戶等語，要屬可採。是被告係以一幫助詐欺之行為，同時
    交付國泰世華銀行與樟樹灣郵局之存摺、提款卡及密碼，侵
    害數個被害人之財產法益，而觸犯數罪名，屬想像競合，應
    從一重論處。準此，如事實壹之一部分即臺灣臺南地方法院
    檢察署98年度偵字第5023號、第17050號併辦部分，雖未據
    起訴，惟與起訴事實有想像競合犯關係，屬裁判上之一罪，
    為起訴效力所及，本院自應併予審理。
六、原審就本案予以論罪科刑，認定被告有幫助詐欺之犯行，固
    非無見，惟就公訴人請求將臺灣臺南地方法院檢察署98年度
    偵字第5023號、第17050號併辦部分，認定其與起訴事實非
    屬實質上之一罪，容有誤會，本院茲論述如後：
（一）被告係以一幫助詐欺之行為，同時交付國泰世華銀行與樟
      樹灣郵局之存摺、提款卡、密碼，侵害數個被害人之財產
      法益，而觸犯數罪名，屬想像競合，有如前述。是如事實
      壹之一部分即臺灣臺南地方法院檢察署98年度偵字第5023
      號、第17050號併辦部分，其與起訴事實有實質上之一罪
      關係，為起訴效力所及，原審認如事實壹之一部分，與如
      事實壹之二部分無想像競合犯之裁判上一罪關係，而予退
      回原承辦檢察官另行偵處，即有違誤。
（二）公訴人上訴意旨，執此指摘原判決不當，為有理由，本院
      自應撤銷改判。本院審酌被告將金融機構帳戶之金融卡提
      供交付他人使用，並告知密碼，助長詐騙集團犯罪，增加
      政府查緝此類犯罪之困難，且危害他人財產安全及社會秩
      序。因念其並未實際參與詐騙行為，犯後坦承犯行，態度
      良好，兼衡被告犯罪動機、目的、手段及素行等一切情狀
      ，量處如主文第2項所示之刑，並諭知易科罰金之折算標
      準。
七、被告未曾因故意犯罪受有期徒刑以上刑之宣告，有本院被告
    前科紀錄表在卷可稽（本院卷第11頁至第12頁），偶因一時
    失察，致罹刑章，惡性非重，且願賠償告訴人乙○○、丙○○各25,000元（本院卷第30頁背面），本院認其經此偵審程
    序及處刑，日後應有所警惕，諒無再犯之虞，因認其所受上
    開刑之宣告，以暫不執行為適當，併予宣告緩刑2年，以勵
    自新。
據上論斷，應依刑事訴訟法第369條第1項前段、第364條、第299
條第1項前段，刑法第339條第1項、第30條、第55條、第41條第1
項前段、第74條第1項第1款，刑法施行法第1條之1，判決如主文
。
本案經檢察官吳茂松到庭執行職務。
中    華    民    國    99    年    2     月    3    日
                  刑事第五庭審判長法  官  高明哲
                                  法  官  劉秉鑫
                                  法  官  林洲富
以上正本證明與原本無異。
不得上訴。
                                  書記官  楊秋鈴
中    華    民    國    99    年    2     月    3     日
附錄：本案論罪科刑法條全文
刑法第339條第1項
意圖為自己或第三人不法之所有，以詐術使人將本人或第三人之
物交付者，處5年以下有期徒刑、拘役或科或併科1千元以下罰金
。


司法院資訊處製作；財團法人民間司法改革基金會備份。
